【裁判字號】    98,訴,694
【裁判日期】    980731
【裁判案由】    偽造文書等
【裁判全文】
臺灣臺北地方法院刑事判決               98年度訴字第694號
公  訴  人  臺灣臺北地方法院檢察署檢察官
被      告  甲○○
上列被告因偽造文書等案件，經檢察官提起公訴（98年度偵字第
7078號），本院判決如下：
    主    文
甲○○共同意圖為自己不法之所有，以詐術使人將本人之物交付
，未遂，累犯，處有期徒刑月，如易科罰金，以新台幣壹仟元
折算壹日。扣案之行動電話貳支（分別內含門號0000000
000號、0000000000號ＳＩＭ卡各壹張）均沒收之
。
    犯罪事實
一、甲○○前於民國96年間因毒品案件，經臺灣嘉義地方法院判
    處有期徒刑2 月，嗣因逢中華民國九十六年罪犯減刑條例施
    行，上開宣告刑經減刑為有期徒刑1 月，並於96年10月17日
    易科罰金執行完畢。詎仍不知悔改，因積欠地下錢莊款項無
    力清償，遂依地下錢莊人員之指示，與姓名年籍不詳、綽號
    「破繩」之已滿18歲男子（無證據證明該「破繩」之男子係
    屬於未滿18歲之人，依罪疑有利於被告之原則，應認「破繩
    」係屬已滿18歲之人）取得聯繫後，由「破繩」指示另名姓
    名年籍不詳之已成年男子，於98年3月3日17時許，在臺北縣
    板橋火車站附近交付行動電話2 支（門號分別為0000000000
    號、0000000000號）給甲○○，以供甲○○與「破繩」聯絡
    之用。甲○○乃與「破繩」、某姓名年籍不詳已滿18歲之人
    （無證據證明該人係屬於未滿18歲之人，依罪疑有利於被告
    之原則，應認該人係屬已滿18歲之人）基於意圖為自己不法
    所有之犯意聯絡，約定由甲○○負責監視被害人行動，並回
    報給「破繩」，之後再由上開某姓名年籍不詳之人負責出面
    向被害人取款之方式詐騙被害人。嗣於98年3月5日上午10時
    許，「破繩」指示甲○○前往臺北市松山區○○○路○ 段75
    巷30號察看是否有6 樓之地址，並尾隨一名身著咖啡色衣服
    、黑色長褲及鞋子之老婆婆即乙○○（乙○○於前一日即98
    年3月4日上午11時許，於上址6 樓住處接獲自稱係偵二隊科
    長「高志明」之來電，向乙○○訛稱：該隊接獲玉山銀行通
    報，乙○○資料外洩，被人盜用而牽扯到力霸案件，乙○○
    所有金錢會被凍結，故應先將現金部分提領出來委託存證，
    並且會找一名檢察官處理此事云云，使乙○○陷於錯誤，而
    前往金融機構領取現金新台幣【下同】100萬元，並於98年3
    月4日15時許至臺北市育達高職附近某公園交付100萬元現金
    給某姓名年籍不詳之成年男子，該男子並交付偽造之「臺灣
    台北地方法院收據」、「台北地方法院地檢署監管科」公文
    、「個人資料外洩授權止付申請書」、「法務部行政執行假
    扣押處份命令」、「請求暫時性凍結執行聲請書」、「臺灣
    台北地方法院檢察署偵查卷宗」等資料給乙○○。嗣乙○○
    返家後，又接獲電話，要求乙○○於隔日即98年3月5日中午
    再至郵局提領現金，惟因乙○○察覺有異，於98年3月4日晚
    上前往報案，方確知被騙，並應警方要求，於隔日配合歹徒
    之要求辦理，警方則在附近埋伏伺機逮捕），嗣前開自稱「
    偵二隊科長高志明」之人又著手於98年3月5日13時許，以電
    話要求乙○○前往郵局轉帳50萬元至國泰世華商業銀行，乙
    ○○即配合警方聽取該名詐騙集團成員之指示，先前往郵局
    提款，再至臺北市○○○路○ 段國泰世華商業銀行，甲○○
    則一路尾隨監視，旋為警於同日14時50分許在臺北市松山區
    ○○○路4段、寧安街口當場逮捕，並扣得上開行動電話2支
    ，始未得逞。
二、案經乙○○訴由臺北市政府警察局松山分局報請臺灣臺北地
    方法院檢察署檢察官偵查起訴。
    理    由
一、上開犯罪事實，業據被告甲○○於本院審理時坦承不諱，核
    與證人即被害人乙○○於本院審理時所證述之情節相符，並
    有行動電話2支（內含門號0000000000號、0000000000號SIM
    卡各1 張）扣案可證，堪認被告之自白與事實相符而可以採
    信。本件事證明確，被告之犯行，可以認定。
二、查本件被告已著手於詐欺取財行為之實行，惟未及騙得財物
    即遭警查獲，其犯罪尚屬未遂，故核被告所為，係犯刑法第
    339條第1項之詐欺取財未遂罪。被告著手於上開詐欺取財行
    為之實行而不遂，為未遂犯，爰依刑法第25條第2 項之規定
    減輕其刑。被告與「破繩」、某姓名年籍不詳已滿18歲之人
    （均無證據證明「破繩」及該人均係屬於未滿18歲之人，依
    罪疑有利於被告之原則，應認「破繩」及該人均係屬已滿18
    歲之人）就本件犯行，有犯意聯絡及行為分擔，應論以共同
    正犯。又被告前有如犯罪事實欄所示徒刑執行完畢之前案紀
    錄，此有臺灣高等法院被告前案紀錄表附卷可按，被告受徒
    刑之執行完畢，5年以內故意再犯有期徒刑以上之本罪，為
    累犯，應依刑法第47條第1項規定加重其刑，並先加後減。
    爰審酌被告前有毒品之犯罪前案紀錄，此有前開臺灣高等法
    院被告前案紀錄表附卷可查，素行非佳；且被告不思以正途
    賺取財物，竟因迫於債務，而受人指示從事詐騙被害人之行
    為，幸因被害人及時警覺而未得逞，情節尚非重大；於本院
    審理後，被告並與被害人成立和解，而賠償20萬元給被害人
    ，此有本院製作之準備程序筆錄在卷可考，犯後又能坦承犯
    行，態度良好，以及其目前從事廚房助理工作等一切情狀，
    量處如主文所示之刑，並諭知易科罰金之折算標準，以示警
    惕。扣案之行動電話2支（內含門號0000000000號、0000000
    000號SIM卡各1 張），雖非被告所有，惟係其共犯「破繩」
    所有並提供給被告作為聯繫本件詐騙事宜之用，基於共犯連
    帶原則，應依刑法第38條第1項第2款之規定沒收之。至另扣
    案偽造之「臺灣台北地方法院收據」、「台北地方法院地檢
    署監管科」公文、「個人資料外洩授權止付申請書」、「法
    務部行政執行假扣押處份命令」、「請求暫時性凍結執行聲
    請書」、「臺灣台北地方法院檢察署偵查卷宗」等文件，與
    被告本件犯行無涉（詳見後述），自不得諭知沒收，附此敘
    明。
三、檢察官固認被告上開犯行另涉犯刑法第158條第1項冒充公務
    員行使職權罪、刑法第216條、第211條行使偽造公文書罪等
    罪嫌等語。惟按犯罪事實應依證據認定之，無證據不得認定
    犯罪事實；不能證明被告犯罪者，應諭知無罪之判決，刑事
    訴訟法第154條第2項、第301條第1項分別定有明文。又按事
    實之認定，應憑證據，如未能發現相當證據，或證據不足以
    證明，自不能以推測或擬制之方法，以為裁判基礎；且認定
    犯罪事實所憑之證據，雖不以直接證據為限，間接證據亦包
    括在內；然而無論直接或間接證據，其為訴訟上之證明，須
    於通常一般之人均不致有所懷疑，而得確信其為真實之程度
    者，始得據為有罪之認定，倘其證明尚未達到此一程度，而
    有合理之懷疑存在時，即無從為有罪之認定，最高法院分別
    著有40年台上字第86號、76年台上字第4986號判例意旨可稽
    。再按告訴人之告訴，係以使被告受刑事訴追為目的，是其
    陳述是否與事實相符，仍應調查其他證據以資審認。最高法
    院52年臺上字第1300號判例意旨亦可資參照。本件公訴人認
    被告涉有上開冒充公務員行使職權、行使偽造公文書等罪嫌
    ，無非以被害人乙○○之指訴以及扣得之偽造「臺灣台北地
    方法院收據」、「台北地方法院地檢署監管科」公文、「個
    人資料外洩授權止付申請書」、「法務部行政執行假扣押處
    份命令」、「請求暫時性凍結執行聲請書」、「臺灣台北地
    方法院檢察署偵查卷宗」等文件為其所憑之論據。訊據被告
    堅決否認上開犯行，辯稱：上開文件不是我交給乙○○的，
    我也沒有自稱係法警等語。經查，被害人乙○○於98年3 月
    4日遭詐騙100萬元，並由前往取款之人當場交付上開扣案之
    偽造資料給被害人，而取款之人並非被告等情，業據證人乙
    ○○迭於警詢及本院審理時證述明確，而檢察官復未能舉出
    證據證明被告對於被害人乙○○於98年3月4日遭詐騙100 萬
    元一事知情並參與，自難徒憑該自稱「高志明」之人食髓知
    味要求被害人於次日即3月5日續行匯款，而以冒充公務員行
    使職權、行使偽造公文書等罪名相繩。另證人乙○○於本院
    審理時固證稱：（你第一天被騙100 萬元後，詐騙集團在當
    天以及第二天與你聯絡第二天取款的事情時，他有無提到第
    二天取款的人的身分？）沒有。他說他會派一個法警過來取
    款，與昨天一樣；（該名男子說與昨天一樣，你覺得是跟昨
    天的取款情形一樣還是派同樣的人來取款？）他說會派一個
    法警，跟昨天下午一樣，但是沒有提到是否是同一個人；（
    在第二天警察抓人的那天，電話中的那個人有無說過取款的
    人長相、身形或是穿的衣服特徵？）證人乙○○答他有說因
    為那邊的法警很忙，每天都會有不同的人過來，他說他不知
    道是哪一個，都是臨時指派的等語，惟被告於本院審理時辯
    稱：「破繩」每有告訴我要自稱是哪一種身分，也沒有告訴
    我要自稱是法警等語（見98年7 月23日審判筆錄第14頁），
    且證人乙○○於本院審理時復證述：（在你第一天被騙100
    萬時，從你接到電話到你回家後，這過程中，有無跟被告接
    觸？）第一天完全沒有；（從第一天下午要你去領郵局的錢
    時直至第二天警察抓人的時候，你有無跟被告有任何接觸？
    ）沒有；（在警察抓人那天，你有無跟被告有任何的交談？
    ）沒有；（在警察抓人那天，被告有無交任何文件給你？）
    沒有等語，可見被告並無以公務員自居而僭行公務員職權之
    言行，即令詐騙集團成員有向被害人稱會派一名法警等語，
    姑不論此部分並無其他補強證據足以證明，且檢察官亦無法
    證明被告就此部分亦屬知情，是被告此部分之犯罪均無法證
    明，本應由本院為無罪之諭知，惟檢察官認此部分與上開有
    罪部分有想像競合之裁判上一罪關係，本院爰不另為無罪之
    諭知，併此敘明。
據上論結，應依刑事訴訟法第299條第1項前段，刑法第28條、第
339條第1項、第3項、第25條第2項、第47條第1項、第41條第1項
前段、第38條第1項第2款，刑法施行法第1條之1，判決如主文。
本案經檢察官盧姿如到庭執行職務。
中    華    民    國    98    年    7     月    31    日
                  刑事第四庭    審判長法  官  郭惠玲
                                      法  官  呂政燁
                                      法  官  李明益
以上正本證明與原本無異。
如不服本判決應於收受送達後10日內向本院提出上訴書狀，並應
敘述具體理由；其未敘述上訴理由者，應於上訴期間屆滿後20日
內向本院補提理由書（均須按他造當事人之人數附繕本）「切勿
逕送上級法院」。告訴人或被害人如對於本判決不服者，應具備
理由請求檢察官上訴，其上訴期間之計算係以檢察官收受判決正
本之日期為準。
                                      書記官 劉穗筠
中    華    民    國    98    年    7     月    31    日
中華民國刑法第339條
（普通詐欺罪）
意圖為自己或第三人不法之所有，以詐術使人將本人或第三人之
物交付者，處5年以下有期徒刑、拘役或科或併科1千元以下罰金
。
以前項方法得財產上不法之利益或使第三人得之者，亦同。
前二項之未遂犯罰之。


司法院資訊處製作；財團法人民間司法改革基金會備份。
